臺灣板橋地方法院民事判決　　　　　　　94年度再易字第21號
原　　　告　乙○○
被　　　告　甲○○
上列當事人間請求再審之訴事件，再審原告對於中華民國94年6
月22日本院93年度簡上字第210 號確定判決提起再審之訴，本院
判決如下：
    主  文
再審之訴駁回。
再審訴訟費用由再審原告負擔。
    事實及理由
一、再審之訴應於30日之不變期間內提起，前項期間自判決確定
    時起算，判決送達前確定者，自送達時起算，民事訴訟法第
    500 條第1 項、第2 項前段定有明文。查本院93年度簡上字
    第210 號判決上訴利益未逾民事訴訟法第466 條所定數額，
    不得上訴於第三審，於民國94年6 月22日判決後送達前即確
    定，再審原告於94年7 月8 日收受判決書後，於94年8 月8
    日（94年8 月7 日為星期日）提起本件再審之訴，應合於30
    日不變期間內提起之要件，先此敘明。
二、再審原告主張：原確定判決具民事訴訟法第496 條第1 項第
    1 款適用法規顯有錯誤之再審事由。查再審被告於原審主張
    以再審原告為存款名義人之美金10,000元定期存款（下稱系
    爭定存）為再審被告所有等情，屬變態事實，依法應由再審
    被告負舉證之責。原確定判決竟以再審原告無法舉證證明系
    爭定存為再審原告或訴外人姚春所有為由，遽認系爭定存為
    再審被告所有，並判決再審原告敗訴，顯違背舉證責任分配
    法則，而有適用民事訴訟法第277 條前段及最高法院17 年
    上字第917 號判例錯誤之再審理由。再則原確定判決既認再
    審原告係受再審被告之委任將系爭定存以再審原告名義存入
    銀行，依該委任契約，再審原告僅取得對銀行之寄託物返還
    請求權（最高法院55年台上字第3018號判例意旨參照），於
    再審被告將系爭定存單返還前，再審原告並未因該委任契約
    取得任何金錢，原確定判決竟適用民法第541 條第1 項規定
    ，判決再審原告應返還再審被告美金10,000元及孳息，使再
    審被告雙重獲利，顯有適用民法第541 條及最高法院55 年
    台上字第3018號判例錯誤之再審事由等情，爰依民事訴訟法
    第496 條第1 項第1 款規定提起本件再審之訴，請求為將原
    確定判決廢棄，並駁回再審被告之上訴之判決。
三、按民事訴訟法第496 條第1 項第1 款所謂適用法規顯有錯誤
    ，係指確定判決所適用之法規，顯然不合於法律規定，或與
    司法院現尚有效及大法官會議之解釋，或本院現尚有效之判
    例顯有違反，或消極的不適用法規，顯然影響裁判者而言（
    最高法院92年度台上字第320 號判決意旨參照）。茲再審原
    告主張原確定判決適用法規顯有錯誤之事項，臚列說明於后
    ：
  (一)再審原告主張：再審被告於原審主張以再審原告為存款名義
    人之系爭定存為再審被告所有等情，屬變態事實，依法應由
    再審被告負舉證之責。原確定判決竟以再審原告無法舉證證
    明系爭定存為再審原告或訴外人姚春所有為由，遽認系爭定
    存為被告所有，並判決再審原告敗訴，顯違背舉證責任分配
    法則，而有適用民事訴訟法第277 條前段及最高法院17 年
    上字第917 號判例錯誤之再審理由等情。經查：
    (1)按當事人主張有利於己之事實者，就其事實有舉證責任，
      民事訴訟法第277 條前段定有明文。次按民事訴訟如由原
      告主張權利者，應先由原告負舉證之責，若原告先不能舉
      證，以證實自己主張之事實為真實，則被告抗辯事實，即
      令不能舉證，或其所舉證據尚有疵累，亦應駁回原告之請
      求（最高法院17年上字第917 號判例意旨參照）；原告對
      於自己主張之事實已盡證明之責後，被告對其主張，如抗
      辯不實並提出反對主張者，則被告對其反對之主張，亦應
      負證明之責，此為舉證責任分擔之原則（最高法院18年上
      字第2855號判例意旨參照）。
    (2)查再審被告主張系爭定存為其所有等情，固應先由再審被
      告就其主張之事實負舉證之責。乃原確定判決以兩造對於
      「系爭定存單由再審被告持有，再審原告或訴外人姚春均
      未持有系爭定存單」等情，並未爭執，可信為真正，進而
      以「定存單之執有人，通常即為權利人」屬常態事實為由
      ，認再審被告已就主張之事實盡舉證之責，可為真正。是
      應由再審原告就其抗辯「系爭定存為未持有定存單之姚春
      所有」之反對主張，負舉證之責。非若再審原告主張：原
      確定判決於再審被告就其主張權利，未為舉證證明為真之
      前提；逕以再審原告抗辯之事實不能舉證，跳躍認定再審
      被告主張之事實為真。基上，原確定判決並無適用民事訴
      訟法第277 條法規錯誤及違背最高法院17年上字第917 號
      判例意旨之適用法規顯有錯誤之情。
  (二)再審原告主張：原確定判決既認再審原告係受再審被告之委
    任將系爭定存以再審原告名義存入銀行，依該委任契約，再
    審原告僅取得對銀行之寄託物返還請求權（最高法院55 年
    台上字第3018號判例意旨參照），於再審被告將系爭定存單
    返還前，再審原告並未因該委任契約取得任何金錢，原確定
    判決竟適用民法第541 條第1 項規定，判決再審原告應返還
    再審被告美金10,000元及孳息，使再審被告雙重獲利，顯有
    適用民法第541 條及最高法院55年台上字第3018號判例錯誤
    之再審事由等情。經查
    (1)按受任人因處理委任事務，所收取之金錢、物品及孳息，
      應交付於委任人。受任人以自己之名義，為委任人取得之
      權利，應移轉於委任人，民法第541 條定有明文。次按銀
      行接受無償存款，其與存戶間，乃屬金錢寄託關係，按寄
      託為金錢時，推定受寄人無返還原物之義務，僅須返還同
      一數額。又受寄人僅須返還同一數額者，寄託物之利益及
      危險，於該物交付時移轉於受寄人，為民法第603 條第1
      項、第2 項所明定，本件存款倘確係被第三人所冒領，則
      受損害者乃上訴人銀行，被上訴人對於銀行仍非不得行使
      寄託物返還請求權，不能謂其權利已受侵害，而認銀行及
      其職員應對被上訴人負損害賠償責任（最高法院55年台上
      字第3018號判例意旨參照）。
    (2)兩造於原審就「系爭定存之定期存款期間自88年2 月25日
      起至89年2 月25日止，存款利率為年利率5.2%，到期本息
      一併付清，及『本息約轉：5 』（乃係指該存單於89年2
      月25日到期時，本金及利息自動轉期5 次，即94年2 月25
      日始為該存單之到期日，屆期將依存單解約辦法辦理，本
      息交付該存戶）。」等情並未爭執，且有系爭定存單影本
      、建華商業銀行營業部93年9 月29日（93）營顧字第0085
      號函各1 件附卷可稽，堪認為真正。則於系爭定存屆期（
      94年2 月25日）解約將本息轉入再審原告帳戶時，再審原
      告已取得系爭定存之本金及利息。至定存解約後再審原告
      是否因本息轉存之結果，與銀行另成立金錢寄託關係，要
      屬另事，與再審原告原基於委任契約，以受任人名義為委
      任人締約無涉。是則原確認判決以再審原告已於系爭定存
      屆期後取得本金及利息，依民法第541 條第1 項規定，應
      負返還之責，亦難認有違背民法第541 條規定抑或最高法
      院55年台上字第3018號判例意旨。
四、綜上所述，再審原告主張之上情，均不合於民事訴訟法第49
    6 條第1 項第1 款所定之再審事由。本件再審之訴，顯無理
    由，爰不經言詞辯論，予以判決駁回。
據上論結，本件再審之訴為無理由，依民事訴訟法第502 條第2
項、第78條判決如主文。
中　　華　　民　　國　　94　　年　　8 　　月　　29　　日
                  民事第一庭    審判長法　官　李世貴
                                      法　官　黃若美
                                      法　官　黃信滿
以上正本證明與原本無異
不得上訴
中　　華　　民　　國　　94　　年　　8 　　月　　29　　日
                                  書記官　吳美瑤
